【裁判字號】    89,交抗,186
【裁判日期】    890725
【裁判案由】    違反道路交通管理處罰條例
【裁判全文】
臺灣高等法院刑事裁定                  八十九年度交抗字第一八六號
    抗  告  人
    即受處分人  甲○○
右列抗告人因違反道路交通管理處罰條例案件，不服臺灣板橋地方法院交通法庭中華
民國八十九年五月二十六日裁定（八十九年度交聲字第二一○號），提起抗告，本院
裁定如左：
    主      文
抗告駁回。
    理      由
一、按汽車行駛於高速公路或設管制之道路，應遵守其管制之規定；汽車行駛於高速
    公路而不遵管制之規定者，處汽車駕駛人新臺幣（下同）三千元以上六千元以下
    罰鍰，道路交通安全規則第一百零五條、道路交通管理處罰條例第三十三條第一
    項分別定有明文。又汽車駕駛人違反道路交通管理處罰條例第三十三條規定者，
    除應依該條規定之罰鍰處罰外，並予記違規點數一點，道路交通管理處罰條例第
    六十三條第一項第一款亦定有明文，而違反道路交通管理處罰條例之行為人，未
    依規定自動繳納罰鍰或未依規定到案聽候裁決，處罰機關固得依違反道路交通管
    理事件統一裁罰標準及處理細則第四十四條第一項之規定依該處罰細則附件之統
    一裁罰標準表，對行為人逕行裁決（如行為人係違反道路交通管理處罰條例第三
    十三條規定，其逕行裁決之處理方式為對行為人處以法條中之最高額罰鍰六千元
    ，並予記違規點數一點），惟該條項規定乃必以行為人經合法收受舉發違反道路
    交通管理事件通知單後，無正當理由未依該舉發通知單上所載應到案日期為罰鍰
    之繳納或到案聽候裁決時，始有適用，易言之，如行為人已在舉發通知單上所載
    應到日期前自動到案向原舉發單位或原處分機關提出申訴，因行為人既已提出申
    訴，自應靜待原舉發單位或原處分機關之調查結果，而如原舉發單位或原處分機
    關在行為人應到案日期前調查完畢，並於行為人應到案日期前將對行為人不利之
    調查結果通知行為人，行為人仍拒不到案，此時原處分機關固得依前揭處理細則
    第四十四條第一項規定對行為人逕行裁決，否則原舉發單位或原處分機關如在行
    為人應到案日期後方對行為人之申訴內容調查完畢並通知行為人，即難認行為人
    係故意不在應到案日期前到案，而逕由處罰機關依前揭道路交通事件統一裁罰標
    準及處理細則第四十四條第一項之規定對行為人逕行裁決。
二、原裁定略以：
  (一)本件抗告人即受處分人即異議人甲○○於民國八十八年十二月十日上午十一時十
    七分許，駕駛車號Ｌ４－６２１號營業小客車，行經國道一號公路南下三十二點
    二公里限速九十公里路段，以時速一百零四公里之速度行駛，超速十四公里，經
    內政部警政署國道公路警察局第一警察隊泰山分隊警員陳良欽，以雷達自動照相
    測速拍照掣單逕行舉發等事實，有該局公警局交字第ZA0000000 號舉發違反道路
    交通管理事件通知單及測速採證之照片各一紙附卷可稽。雖異議人辯稱：依現場
    採證之照片顯示係車前照相，是時伊尚未通過測速區，如何認定超速，且伊於該
    舉發單通知應到案日期八十九年三月七日前之同年月六日，已依法提出申訴，不
    應受最高額之裁罰云云。
  (二)經查訊據證人即舉發警員陳良欽到院證稱：「八十八年十二月十日上午十一時十
    七分許，在國道一號公路南向三二點二公里處，經雷達測速照相測得Ｌ４－６２
    １號車超速十四公里，該路段限速九十公里..... （問：測速照像為何照車前牌
    照？）答：『白天』照『車前牌照』，晚上照車後牌照，因夜間反光會影響駕駛
    人安全」，繼稱：「 (問：會不會因前後車而照錯？）答：不會，該雷達照像是
    千分之一秒感應照像」等語 (見原審八十九年五月十日訊問筆錄），且雷達測速
    器係以偵測進入雷達波車輛，如有超速即由相機自動拍照乙情，亦有原舉發機關
    八十九年三月三十日公警國一刑訴字第０四０七二號函在卷足參。按證人即舉發
    警員陳良欽與異議人甲○○夙無怨隙，為異議人所是認，自無恣意誣攀之理，所
    證應屬真實，此外復有與上述證述相符之測速採證照片一幀在卷可按，異議人甲
    ○○空言否認超速，不足採信，其於前揭時地違規超速之事實，洵堪認定。
  (三)第查本件舉發通知單上記載受處分人應於八十九年三月七日前到案，有該舉發單
    存卷可稽，而受處分人於應到案日期前之八十九年三月六日即向原處分機關提出
    申訴，經原處分機關轉請原舉發單位調查後，原舉發單位函覆原處分機關及受處
    分人，略以：受處分人違規之事實經查證屬實，有各函附卷可按，揆諸首揭說明
    ，受處分人既已於應到案期限前依法提出申訴，自非故意不依限到案甚明。
  (四)綜上以觀，受處分人確於前揭時地違規超速駕駛，有如前述，此部分之異議即無
    理由，惟受處分人既已在舉發通知單上所載應到案日期前向原處分機關提出申訴
    ，非故意不依限到案，從而原處分機關依違反道路交通管理事件統一裁罰標準及
    處理細則第四十四條第一項之規定，對受處分人以違反道路交通管理處罰條例第
    三十三條第一項規定之行為，逕行裁處罰鍰六千元併予記違規點數一點，即難認
    為有當，應認本件受處分人受最高額裁罰部分之異議為有理由，自應由本院將原
    處分撤銷。仍以受處分人有違反道路交通管理處罰條例第三十三條第一項規定之
    行為，從輕處以罰鍰三千元，併依同條例第六十三條第一項第一款規定，記違規
    點數一點，經核並無不合。本件抗告人抗告意旨仍執前詞，指摘原裁定不當，為
    無理由，應予駁回。
據上論斷，應依道路交通案件處理辦法第二十六條、刑事訴訟法第四百十二條，裁定
如主文。
中    華    民    國    八十九    年       七       月      二十五      日
                          臺灣高等法院刑事第十庭
                              審判長法  官  蔡  長  溪
                                    法  官  溫  耀  源
                                    法  官  楊  貴  志
右正本證明與原本無異。
不得再抗告。
                                    書記官  沈  秀  容
中    華 民    國    八十九    年       七       月      二十七      日


司法院資訊處製作；財團法人民間司法改革基金會備份。
